---
title: "Effekten av 1 vs 3 sett"
author: "Håvard Crantz Lorentzen"
date: "15 11 2021"
output:
  pdf_document: default
  html_document: default
  word_document: default
bibliography: references.bib
editor_options:
  chunk_output_type: console
---

## 1 vs 3 sett

## Introduksjon

Styrketrening blir mer og mer polulært i det norske samfunn, og tall fra Levekårundersøkelsen i 2019 viser at 4 av 5 trener styrke en gang i uken [@statistisksentralbyrå2019]. Konseptet styrketrening handler om at man ønsker å styrke kroppen, men hvordan gjør man det på lettests mulig måte? Tradisjonelt gjør man en styrkeøvelse kjør man en øvelse X antall ganger (repetisjoner) og i X antall serier (sett). Men hvor mye har det å si at man ett eller flere sett? Flere studier har sett på effekten av å gjøre ett sett og tre sett [@galvão2005; @hass2000; @krieger2009; @radaelli2014; @schoenfeld2019]. Resultatet i studiene er sprikende. Noen studier finner ikke forskjell mellom grupper som trener ett og tre sett [@hass2000 ; @radaelli2014], mens andre studier ser at begge gruppene øker, men tre sett gir en ytterlige effekt på styrke [@krieger2009; @galvão2005]. Det er også sett at man kan oppnå like styrkeeffekter, men at økningen av muskelmasse trenger større volum enn 1 sett for å gi effekt [@schoenfeld2019].

Basert på statestikken fra Statisistik stentralberå (2019) er det mange som får til å trene styrke en gang i uken, men vi vet at skal må få gunstig styrkeeffekt, må man trene 2-3 ganger i uken [@schoenfeld2016]. På bagrunn av dette vil det være gunstig å finne ut av spørsmålet om ett sett er nok, da en treningsøkt tar mye kortere tid. Noe av det som gjør at det er vanskelig å dra en tydelig konklusjon av studiene på området er at det vil være individuelle variajsoner. Derfor er det er det intersant å gjøre studie på hvor en trener ett sett på ene benet og tre sett på andre benet. På denne måten vil en sikre at framgangen ikke blir forskjellig på bagrunn av at gruppeforskjeller.

I denne studien ønsker vi å se videre på effekten av ett og tre sett, hvor vi først ønsker å se på effekten av en kort treningsperiode (5 uker) og en lengre treningsperiode (12 uker). Vi hypotetiserer at begge gruppene vil ha en god framgang i både styrke og muskelstørrelse, men at gruppen som trener tre sett vil få en bedre fremgang ved både 5 og 12 uker.

## Metode

### Etikk

Alle deltagere i studien ble informert om potensielle risikoer
ved trening og testing og eventuelle ubehagelige og anstrengende situasjoner og
gav et informert samtykke. Alle prosedyrer er i tråd med Helsinkideklarasjonen.

### Deltagere

Det ble rekruttert 41 kvinner og menn til en treningsperiode
på 12 uker. Kriterier for å være med var at de måtte være mellom 18-40 år og
ikke røyke. De kunne heller ikke være måtte også være vant til å trene (mer enn
en økt uka det siste året).  I analysene
av styrkefremgang ble bare 29 deltagere inkludert de resterende ikke møtte opp
på test ved fem uker. 34 deltagere ble analysert for muskelmasseøkning (bare
test ved pre og post), resterende gjennomførte ikke studien (fem stk pga. smerter,
en stk. pga skade som ikke hadde med studien å gjøre og en pga. ikke fulgte
protokoll).

### Trening

Trenging som ble gjennomført var et helkroppstreningsprogram
hvor treningen av ble gjort forskjellig på høyre og venstre fot. De ene bene
trente ett sett, mens det andre trente tre sett. Hvilket ben som trente hva,
ble randomisert. Antall repetisjoner 0-2 uker var 10 repetisjoner maksimum (RM),
uke 2-5 var det 8RM, uke 5-12 var det 7RM. Det ble gjort treninger i uken, med
unntak av ukene hvor det ble gjort test. Alle økter ble gjort på ved kvalifiserte
trenere (91% av øktene, resterende økter ble gjort uten trener for at det
skulle bli gjennomførbart). Øvelsene på bena ble gjort i denne rekkefølgen:
unilateral benpress, knefleksjon og knefleksjon med enten ett sett eller tre
sett. Det ene settet ble gjort mellom andre og tredje sett i tre sett serien.
Etter bedøvelsene ble to sett av øvelser på overkroppen gjort I to sett: bilateral
benkpress, nedtrekk og enten skulderpress eller sittende roing (gjort annenhver
økt).  Pauser mellom sett var 90-180 sekund
og pause mellom økten var på minimum 24 timer.

### Testing

#### Styrketester

Styrketestne ble gjort ved pre,
etter fem uker og ved post (12 uker). Tre av testene ble gjort som unilateral kneekstensjon
i
dynamometer (Cybex 6000, Cybex International, Medway USA). I forkant av testingen
ble en standardisert oppvarming gjennomført på ergometersykkel i 5
minutter. Dynamometeret ble justert av testleder sånn at individuelle
innstillinger ble gjort. Før hver test ble det gjort standardiserte oppvarmingsrepetisjoner
i dynamometeret. Isokinetisk (isok) og isometrisk (isom) styrke ble målt ved
maksimalt dreiemoment målt i newtonmeter, og ble notert for hver test (isok120,
isok240 og isok60 grader per sekund bevegelseshastighet og isom0 (kneet i 60
graders vinkel)). Det ble gitt to forsøk ved isok60 og isom60 og tre forsøk ved
isok240 og isok120 og høyeste ble registrert.

De to andre testene var 1RM-tester i unilateral
kneekstensjon og benpress. Som oppvarming ble det gjort 10, 6 og 3 repetisjoner
ved henholdsvis 50, 75 og 85% av forventet 1RM. Deretter ble 1RM funnet ved at
vekten ble økt gradvis til de de ikke klarte å fullføre full bevegelse i
øvelsen. Den høyeste gjennomførte repetisjonen ble satt som 1RM.

Resultatet ble regnet om til en kombinert score som er et
gjennomsnitt av alle styrketestene.

#### Testing av Muskelmasse

Ved pre og post-test ble det brukt «dual-energy X-ray
absorptiometry» (DXA). Deltagerne fikk beskjed om å faste de to timene
før test og å unngå fysisk aktivitet 48 timer før.  

### Statestikk

For å se forskjell mellom 1 sett og 3 sett ble ANCOVA brukt, hvor
det ble tatt hensyn til at dataene er korrelerte. Dette er da man gjør to forskjellige
protokoller på samme person. Det ble også sett på forskjeller innad i kjønn. For
muskelmasse ble det sett på forskjell på fra pre til post. Endring i
muskelmasse ble analysert ved pre til 5 uker, 5 uker til post, og pre til post.
En P-verdi under 0,05 blir sett på som signifikant endring. Alle tall er gitt som
gjennomsnitt med standardavvik. Tabeller, figurer og analyser ble gjort i RStudio (versjon 1.4.1717; R Founadtion for Statistics Computing, Vienna AT).

## Resultat

```{r setup, include=FALSE, results='hide'}
knitr::opts_chunk$set(echo = TRUE)
options(knitr.duplicate.label = "allow")
library(exscidata)
library(tidyverse)
library(knitr)
library(kableExtra)
library(flextable)
library(ggplot2)



data("dxadata")

muskel <- dxadata %>%
  select(participant:include, lean.left_leg, lean.right_leg) %>%
  filter(include == "incl") %>%
  pivot_longer(names_to = "leg", 
               values_to = "lean.mass", 
               cols = lean.left_leg:lean.right_leg) %>%
  mutate(leg = if_else(leg == "lean.left_leg", "L", "R"), 
         sets = if_else(multiple == leg, "multiple", "single")) %>%
  select(participant, time, sex, sets,lean.mass) %>%
  group_by(participant) %>%
  mutate(n = n(), group = factor(sets, levels = c("single", "multiple")), time = factor(time, levels = c("pre", "post"))) %>%
  print()


muskelfigur <- dxadata %>%
  select(participant:include, lean.left_leg, lean.right_leg) %>%
  filter(include == "incl") %>%
  pivot_longer(names_to = "leg", 
               values_to = "lean.mass", 
               cols = lean.left_leg:lean.right_leg) %>%
  mutate(leg = if_else(leg == "lean.left_leg", "L", "R"), 
         sets = if_else(multiple == leg, "multiple", "single")) %>%
  select(participant, time, sex, sets,lean.mass) %>%
  group_by(participant) %>%
  mutate(n = n(), group = factor(sets, levels = c("single", "multiple")), time = factor(time, levels = c("pre", "post"))) %>%
  print()

muskelfigur$time <- factor(muskelfigur$time, levels = c("pre", "post"),labels = c("Pre-test", "Post-test"))

figurmuskel <- muskelfigur %>%
 ggplot(aes(time, lean.mass, group = paste(participant, group), color = group)) + geom_line() + theme_minimal() + 
   labs(x = "Tidspunkt",
       y = " Muskelmasse (gram)",
        color = "Gruppe")


muskel1 <- muskel %>%
  pivot_wider(names_from = time,
              values_from = lean.mass)%>%
  mutate(diff = post - pre) %>%
  group_by(sets)%>%
  summarise(m = mean(diff),
            sd = sd(diff)) %>%
   mutate(ms = paste0(signif(m, 3), "(", signif(sd, 3), ")")) %>%
  select(sets, ms) %>%
  print()

muskelprosent <- muskel %>%
  pivot_wider(names_from = time,
              values_from = lean.mass)%>%
  mutate(diff = (post - pre)/pre * 100) %>%
  group_by(sets)%>%
  summarise(m = mean(diff),
            sd = sd(diff)) %>%
  mutate(ms = paste0(signif(m, 3), "(", signif(sd, 3), ")")) %>%
  select(sets, ms) %>%
  print()

tabellmuskel<- muskelprosent %>%
mutate(sets = factor(sets, levels = c("multiple", "single"), 
                        labels = c("3 sett", "1 sett"))) %>%
  select(sets, ms) %>%
  arrange(sets) %>%
   flextable()  %>%
  set_header_labels(sets = " ",
                    ms = "Prosentvis endring")%>%
    # Add footnote
    add_footer_row(values = "Verdiene er gitt som gjennsomsnitt og standardavvik (SD)", colwidths = 2) %>%
    # Make the columns widths match the content
    autofit()




```

```{r, include=TRUE, results='hide', fig.cap = "Figur 1 viser økningen i muskelvekst fra pre-test til post-tesst for alle forsøkspersoner skildt ved single- sett (1 sett) og multiple- sett (3 sett)."}
knitr::opts_chunk$set(echo = TRUE)
options(knitr.duplicate.label = "allow")

figurmuskel

```

```{r setup, include=FALSE, results='hide'}

knitr::opts_chunk$set(echo = TRUE)

options(knitr.duplicate.label = "allow")

data("strengthvolume")


styrke <- strengthvolume %>%
  group_by(exercise) %>%
  mutate(scaled.load = load / max(load, na.rm = TRUE)) %>%
  group_by(participant, time, sex, sets) %>%
  summarise(combined.load = mean(scaled.load, na.rm = TRUE)) %>%
  ungroup() %>%
  print()

styrke1 <- styrke %>%
filter(!is.na(combined.load), time == factor(time, levels = c("pre", "week5", "post"))) %>%
  mutate(time = factor(time, levels = c("pre", "week5", "post")),
         group = factor(sets, levels = c("single", "multiple"))) %>% 
 group_by(participant) %>%
  mutate(n = n()) %>%
  filter(n == "6") %>% #bare de med målinger ved alle tester er tatt med.
   print()

styrkefigur <- styrke %>%
filter(!is.na(combined.load), time == factor(time, levels = c("pre", "week5", "post"))) %>%
  mutate(time = factor(time, levels = c("pre", "week5", "post")),
         group = factor(sets, levels = c("single", "multiple"))) %>% 
 group_by(participant) %>%
  mutate(n = n()) %>%
  filter(n == "6") %>% #bare de med målinger ved alle tester er tatt med.
   print()

styrkefigur$time <- factor(styrkefigur$time, levels = c("pre", "week5", "post"),labels = c("Pre-test", "5 uker-test", "Post-test"))


                                                                                   
figurstyrke<- styrkefigur %>%
  ggplot(aes(time, combined.load, group = paste(participant, group), color = group)) + geom_line() + theme_minimal() + 
  labs(x = "tidspunkt",
       y = "Styrkefremgang (gjenomsnitt av alle øvelser)",
        color = "Gruppe")


diff <- styrke1 %>%
  select(participant, sets, group, time, combined.load) %>%
  pivot_wider(names_from = time,
              values_from = combined.load) %>%
  mutate(diff1 = (week5 - pre)/pre * 100, diff2 = (post - pre)/pre * 100)  %>%
  group_by(sets) %>%
  summarise(sd1 = sd(diff1),
            m1 = mean(diff1),
            sd2 = sd(diff2),
            m2 = mean(diff2))%>%
   mutate(week5 = paste0(signif(m1, 3), "(", signif(sd1, 3), ")"),post = paste0(signif(m2, 3), "(", signif(sd2, 3), ")")) %>%
  select(sets,week5, post) %>%
  print()


tabellstyrke<- diff %>%
mutate(sets = factor(sets, levels = c("multiple", "single"), 
                        labels = c("3 sett", "1 sett"))) %>%
  select(sets, week5, post) %>%
  arrange(sets) %>%
   flextable()  %>%
  set_header_labels(sets = " ",
                    week5 = "Uke 5", 
                     post = " Post")%>%
    # Add footnote
    add_footer_row(values = "Verdiene er gitt som gjennsomsnitt og standardavvik (SD)", colwidths = 3) %>%
    # Make the columns widths match the content
    autofit()
  


```

```{r, include=TRUE, results='hide', fig.cap = "Figur 2 viser økningen i muskelstyrke, fra pre-tests til 5 uker og 5 uker til post-test for alle forsøkspersoner skildt ved single- sett (1 sett) og multiple- sett (3 sett)."}

knitr::opts_chunk$set(echo = TRUE)
options(knitr.duplicate.label = "allow")
figurstyrke

```

```{r my_table, include=TRUE, results='asis'}

knitr::opts_chunk$set(echo = TRUE)
options(knitr.duplicate.label = "allow")
tabellstyrke
```

## Diskusjon

## Kilder
